最高法院刑事判決　　　　　　一○○年度台上字第二一七七號
上　訴　人　
即　被　告　DELA CRUZ.
上訴人即被
告 之配 偶　JOCELYN .
上列上訴人等因被告殺人案件，不服台灣高等法院中華民國一０
０年一月二十八日第二審判決（九十九年度上訴字第三三五八號
，起訴案號：台灣桃園地方法院檢察署九十八年度偵字第二五六
二九號），提起上訴，本院判決如下：
    主  文
上訴駁回。
    理  由
按刑事訴訟法第三百七十七條規定：上訴於第三審法院，非以判
決違背法令為理由，不得為之。是提起第三審上訴，應以原判決
違背法令為理由，係屬法定要件，如果上訴理由書狀並未依據卷
內訴訟資料，具體指摘原判決不適用何種法則或如何適用不當，
或所指摘原判決違法情事，顯與法律規定得為第三審上訴理由之
違法情形，不相適合時，均應認其上訴為違背法律上之程式，予
以駁回。本件原審經審理結果，認為上訴人即被告DELA CRUZ HA
DJI MIRANDA （中文譯名：何佶）殺害被害人小亨（菲律賓籍勞
工，小亨及以下各菲律賓籍勞工之原文姓名均詳原判決後附中文
譯名對照表，下均稱中文譯名）之犯行罪證明確，因而撤銷第一
審該部分之科刑判決，改判論被告以殺人罪，處有期徒刑十二年
，並為驅逐出境處分之諭知。已詳敘調查、取捨證據之結果及憑
以認定犯罪事實之心證理由。從形式上觀察，原判決並無足以影
響判決結果之違法情形存在。上訴意旨略以：(一)、被告被羈押，
語言不通且未受適當協助，無法及時提起第二審上訴，其訴訟權
根本未獲保障。(二)、原審之辯護人曾聲請調閱現場即飽滿外勞餐
廳商行（下稱飽滿商行）及附近之監視器錄影內容以發見真實；
另第一審判決指被告之衣物未沾有被害人之血跡或微物，而論斷
被告並無扶起被害人之舉，然該受檢之衣物，警方是否存有照片
得以佐證被告未將被害人扶起，應有向桃園縣政府警察局桃園分
局查詢之必要，惟原審未予調查，有調查職責未盡之違法云云。
然按：(一)、審判期日之訴訟程序，專以審判筆錄為證，刑事訴訟
法第四十七條定有明文。依據卷內資料，原審一００年一月十二
日審判期日傳票，已於民國九十九年十二月二十八日分別合法送
達予被告及其選任辯護人、通譯鄭喬偉，有送達證書在卷足稽（
見原審卷第八十七、九十一、九十二頁）。而依該次審判期日筆
錄之記載，書記官朗讀案由後，通譯鄭喬偉完成具結程序，為被
告通譯及翻譯，並由被告之選任辯護人到庭為被告辯護，進行辯
論程序後，始定期宣判，被告並於收受原審判決後，於合法期間
內提起第三審上訴（見同上卷第九十三至一０九頁），經核其所
踐行之訴訟程序，於法洵無違誤。上訴意旨以被告之語言不通且
未受適當協助，其訴訟權未受保障云云，任意指摘原判決不當，
並非有據。(二)、審判期日應調查之證據，係指與待證事實有重要
關係，在客觀上顯有調查必要性之證據而言，故其範圍並非漫無
限制，必其證據與判斷待證事實之有無，具有關聯性，得據以推
翻原判決所確認之事實，而為不同之認定，始足當之。若所證明
之事項已臻明瞭，自欠缺其調查之必要性。原判決業已依憑被告
之自白，證人即同案被告馬明（經原審判處傷害罪刑確定）、證
人即飽滿商行老闆姜陳振、老闆娘劉郭紅，及在場證人小安、大
保、非比、小天、阿中、麥克、杰弗森、瑞比、羅南、波貝特、
賓森、瑞南特、瑪莉真、艾霖、菲娜、費南西、阿保等人之證述
。而被害人係因左背後單面刀銳器刺創致左後腹腔出血，出血性
休克死亡，有檢察官相驗屍體證明書、勘驗筆錄、檢驗報告書、
解剖筆錄、解剖屍體照片及法務部法醫研究所九十八年十二月二
十三日（98）醫剖字第0981103697解剖報告書、鑑定報告書在卷
可按。並參酌卷附現場照片、被害人遭刺部位及其當時所穿上衣
背面遭刺破情形照片、沾有血跡之衣褲照片、桃園縣政府警察局
鑑識課刑案現場勘查紀錄表，及扣案被告自承行兇用之水果刀等
相關證據資料，憑以認定被告殺害被害人犯行之論據。並說明(1)
被告雖辯稱：伊是在被害人拿筷子要叉伊時，伊才拿刀刺向站立
狀態下之被害人云云。然稽之證人杰弗森所指，被害人係先遭馬
明持椅子自其身後砸往上半身致趴倒不起，與被告案發之初所供
：「我同事拿椅子打那個人，那個人『臉部向下倒下』，我就拿
東西朝他刺下去」之情相符，且被害人受傷部位在「左後腹腔」
（頭頂下60公分，左腰後側中線向左6.0公分，寬2.5公分，由左
往右、由下往上、由後往前，傷及左腎腎門血管），與趴倒遭刺
情勢相符，可見被告係在被害人趴倒，始持刀刺其左後腹腔。又
衡情苟被害人站立被告面前欲為攻擊，則在此急情下，被告出刀
迎面反擊，理當刺中被害人身體正面或其手腳四肢，斷無其身體
正面、四肢均無刀傷，反係身體背後出現刺創傷刀傷之理，被告
上開辯詞並無可採。(2)被告雖另以正當防衛置辯，然查證人馬明
、杰弗森已詳證被害人當時並無持有兇器，亦未攻擊被告。被告
於案發之初復坦認：「（問：你有無受傷）我沒有受傷，也沒有
被打」，參諸警方將被告案發當時所著上衣送鑑驗，除檢出與馬
明、阿中DNA－STR相符之血跡外，並無任何被告之血跡反應，足
認被告前揭所供「我沒有受傷，也沒有被打」等語屬實。則被告
既基於尋釁之意攜械到場，並參與互毆，已有傷害犯意，其在被
害人已遭馬明砸倒在地且無力反抗之下，持刀刺擊時（被告原先
與馬明等人基於共同傷害之犯意，嗣單獨變更為殺人之不確定故
意），並無遭被害人不法侵害之情形存在，自與正當防衛之要件
不符，被告此部分所辯自不可採。(3)被告另辯稱：伊發現被害人
躺在地上後，有與另一名不認識之人將被害人扶到店門口，然後
才回到宿舍云云，然此與證人非比、小安所證係非比將被害人搬
移至店門口之搶救過程不符；且依當時被害人血流不止之情形，
被告若真有扶起被害人而有肢體接觸，其衣物必不可能保持乾淨
，理應沾染被害人血跡，然被告衣物卻毫無被害人血跡或微物各
情。因認被告確有本件犯行，其所辯各情均非可採，業據原判決
依據調查證據之結果，說明其理由，本件待證事實既臻明瞭，原
審未另為無益之調查及說明，屬法院調查證據裁量權之適法行使
，並不違法。就此爭執，仍非適法之第三審上訴理由。經核上訴
意旨指摘事項，難認已符合首揭法定之第三審上訴要件。被告及
其配偶之上訴均違背法律上之程式，俱應予駁回。
據上論結，應依刑事訴訟法第三百九十五條前段，判決如主文。
中    華    民    國  一○○  年    四    月  二十九  日
                      最高法院刑事第七庭
                          審判長法官  邵  燕  玲  
                                法官  李  伯  道  
                                法官  孫  增  同  
                                法官  李  嘉  興  
                                法官  黃  正  興  
本件正本證明與原本無異
                                      書  記  官  
中    華    民    國  一○○  年    五    月    四    日
                                                     Ｍ